【裁判字號】    99,交聲,237
【裁判日期】    990707
【裁判案由】    聲明異議
【裁判全文】
臺灣屏東地方法院交通事件裁定         99年度交聲字第237號
原處分機關  交通部公路總局高雄區監理所屏東監理站
法定代理人  高金木
異  議  人  甲○○
上列受處分人因違反道路交通管理處罰條例案件，對於原處分機
關於民國99年5 月24日所為之處分（原處分：屏監違字第裁82-V
00000000號），聲明異議，本院裁定如下：
    主  文
異議駁回。
    理  由
一、原處分意旨略以：異議人甲○○前於民國96年12月15日騎乘
    車牌號碼為PYN-916 號普通重型機車，被警舉發「血液酒精
    濃度184.18MG/DL 超過規定標準（換算呼氣酒測值為每公升
    0.92毫克），該案於96年12月28日執行小型車通駕駛執照酒
    駕吊扣處分（96年12月28日起至97年12月27日止），嗣異議
    人於駕照吊扣期間之97年06月29日18時許，騎乘車牌號碼為
    PYN-916 號之普通重型機車，在屏東縣潮州鎮○○路，經警
    對其測得呼氣中所含呼氣酒精濃度為每公升0.69毫克，超過
    標準值之違規，爰依道路交通管理處罰條例第35條第3 項、
    第8 項規定，裁處異議人罰鍰新臺幣（下同）20,000元，並
    吊銷普通小型車駕駛執照，3年內禁考等語。
二、異議意旨略以：如附件所示。
三、按受處分人不服道路交通管理處罰條例第8 條所定主管機關
    所為之處罰，得於接到裁決書之翌日起20日內，向管轄地方
    法院聲明異議；又聲明異議，應以司法狀紙敘述異議之理由
    ，提出於原處分機關為之，原處分機關應於接受異議書狀後
    5 日內，將該案卷宗及有關證物，送交該管地方法院或其分
    院交通法庭，道路交通管理處罰條例第87條第1 項、道路交
    通案件處理辦法第13條分別定有明文。次按交通法庭認聲明
    異議不合法律上之程式，且其不合法律上之程式無從補正者
    ，應以裁定駁回之，道路交通案件處理辦法第18條前段亦有
    明文。
四、再按違反道路交通管理事件統一裁罰基準及處理細則第5條
    規定「處理違反道路交通管理事件，有關文書送達之程序，
    依行政程序法之規定。」。再按「對於無行政程序之行為能
    力人為送達者，應向其法定代理人為之。對於機關、法人或
    非法人之團體為送達者，應向其代表人或管理人為之。法定
    代理人、代表人或管理人有二人以上者，送達得僅向其中之
    一人為之。無行政程序之行為能力人為行政程序之行為，未
    向行政機關陳明其法定代理人者，於補正前，行政機關得向
    該無行為能力人為送達。」、「送達，於應受送達人之住居
    所、事務所或營業所為之。但在行政機關辦公處所或他處會
    晤應受送達人時，得於會晤處所為之。對於機關、法人、非
    法人之團體之代表人或管理人為送達者，應向其機關所在地
    、事務所或營業所行之。但必要時亦得於會晤之處所或其住
    居所行之。應受送達人有就業處所者，亦得向該處所為送達
    。」、「於應送達處所不獲會晤應受送達人時，得將文書付
    與有辨別事理能力之同居人、受雇人或應送達處所之接收郵
    件人員。前項規定於前項人員與應受送達人在該行政程序上
    利害關係相反者，不適用之。應受送達人或其同居人、受雇
    人、接收郵件人員無正當理由拒絕收領文書時，得將文書留
    置於應送達處所，以為送達。」、「送達，不能依前二條規
    定為之者，得將文書寄存送達地之地方自治或警察機關，並
    作送達通知書兩份，一份黏貼於應受送達人住居所、事務所
    、營業所或其就業處所門首，另一份交由鄰居轉交或置於該
    送達處所信箱或其他適當位置，以為送達。前項情形，由郵
    政機關為送達者，得將文書寄存於送達地之郵政機關。寄存
    機關自收受寄存文書之日起，應保存三個月。」此行政程序
    法第69條、第72條、第73條及第74條亦分別定有明文。另行
    政程序法第72條第1 項規定所謂「住所」，依民法第20條之
    規定，乃依一定之事實，足認以久住之意思，住於一定之區
    域者，始為設定其住所於該地，亦即除主觀上有久住一定區
    域之意思外，尚須客觀上有住於一定區域之事實，該一定之
    區域始為住所，且不以戶籍登記為要件，亦即戶籍法僅為戶
    籍登記之行政管理規定，戶籍地址不過係依戶籍法所為登記
    之事項，並非認定住所之唯一標準。經查：
  (一)本件異議人依卷存聲明異議狀所示，異議人之住址載明為「
    屏東縣佳冬鄉○○村○○路23號」，足徵異議人之住所設於
    該處無訛。
  (二)本件原處分機關之裁決書，係交由台灣郵政股份有限公司向
    異議人住所地「屏東縣佳冬鄉○○村○○路23號」送達，俟
    郵政人員按址投送因未會晤異議人、同居人、受僱人或接收
    郵件人員，郵政人員乃依行政程序法第74條第1 項、第2項
    規定，製作送達通知書2 份，一份黏貼於應受送達處所門首
    ，另一份則置於該送達處所信箱或其他適當位置，並將該應
    送達之舉發通知單寄存於潮州郵局為寄存送達乙情，有卷存
    送達證書1 紙在卷可證，是依上開說明，本件之寄存送達應
    屬合法，應自寄存送達之時即99年5 月28日發生送達之效力
    ，故本件其異議期間應自裁決書送達日之翌日（即99年5 月
    29日）起算20日為之。又異議人之住所地係在屏東縣佳冬鄉
    ，非居住於原處分機關所在之鄉、鎮、市，但居住於本院之
    管轄區域，依法院訴訟當事人在途期間標準第2 條第1 款、
    第4 條第1 項第2 款之規定，應另加計4 日之在途期間，是
    核算其最終之異議日應為99年6 月21日，然異議人遲至99年
    6 月24日始具狀向原處分機關聲明異議，並於同年7 月1 日
    由原處分機關移送本院，此有卷存原處分機關收狀戳章及移
    送函文、本院收狀戳章附卷可佐。從而，依照上開三之說明
    ，本件異議人逾期始聲明異議，其異議權業已喪失，且屬不
    得補正，依法自應予以駁回。
五、應依道路交通管理處罰條例第87條第2 項、道路交通案件處
    理辦法第18條，裁定如主文。
中    華    民    國    99    年    7     月    7     日
                    交通法庭    法  官  曾吉雄
以上正本證明與原本無異。
如不服本裁定應於收受送達後五日內向本院提出抗告書狀敘述抗
告之理由抗告於台灣高等法院高雄分院。
中    華    民    國    99    年    7     月    7     日
                                書記官  林祥玉

司法院資訊處製作；財團法人民間司法改革基金會備份。
